最高法院刑事判決　　　　　　　　　　　　　　　九十一年度台上字第四四八五號
　　上　訴　人　甲○○
　　　　　　　　丙○○
　　共　　　同
　　選任辯護人　葉源龍律師
　　上　訴　人　乙○○
　　選任辯護人　林武順律師
右上訴人等因殺人案件，不服台灣高等法院花蓮分院中華民國九十一年五月三十日第
二審更審判決（九十一年度上更(一)字第二九號，起訴案號：台灣花蓮地方法院檢察署
八十九年度偵字第一三二八號），提起上訴，本院判決如左：
    主  文
上訴駁回。
    理  由
按刑事訴訟法第三百七十七條規定：上訴於第三審法院，非以判決違背法令為理由，
不得為之。是提起第三審上訴，應以原判決違背法令為理由，係屬法定要件，如果上
訴理由狀未依據卷內訴訟資料，具體指摘原判決不適用何種法則或如何適用不當，或
所指摘原判決違法情事，顯與法律規定得為第三審上訴理由之違法情形，不相適合時
，均應認其上訴為違背法律上之程式，予以駁回。上訴人甲○○、丙○○共同上訴意
旨略謂：依卷證資料所示，甲○○、丙○○與乙○○及李林峰間皆無犯意之聯絡，原
判決依被害人傷勢及甲○○憶及殺父之仇等事實，認定均為共同正犯，有認定事實不
憑證據及違背證據法則之違誤；被害人吳載盛胞兄吳載鼎曾具狀陳報丙○○不可能對
被害人萌生殺意，證人李存仁證實甲○○到警局時已醉得不醒人事，此有利於上訴人
二人之證據，原判決未說明不予採信之理由，逕認甲○○未達精神耗弱程度，又以丙
○○否認犯罪之自白書及警局調查筆錄作為不利之證據，有判決不適用法則或適用不
當及理由不備之違法云云。上訴人乙○○上訴意旨略稱：乙○○到場時，被害人已遭
甲○○重擊頭部，其致死原因已經發生，乙○○不僅未參與犯行，亦無從防止死亡結
果之發生，應不成立殺人罪之共同正犯；李存仁既證實甲○○到警局時醉得不醒人事
，證人彭建富、彭純真亦稱甲○○發酒瘋，顯見甲○○於警詢供稱伊與丙○○、乙○
○、李林峰共同打死被害人一節，係神智不清之錯誤陳述，彭純真亦迴護其弟而諉責
於乙○○，此等證言均欠缺證據力，至李林峰於警詢中有利於乙○○之補充陳述，應
可採信。原審未再傳喚彭純真究明真相，亦未傳喚證人即臨檢警員吳純樑，查明被害
人之死因於何時成立，逕採甲○○、彭純真之證言，認定乙○○之辯解不足採信，有
理由不備及應於審判期日調查之證據未予調查之違法等語。惟犯罪事實之認定、證據
之取捨及其憑信力如何，乃事實審法院之職權，如其取捨不違背經驗法則與論理法則
，即不得指為違法，而據為上訴第三審之理由。原判決依憑丙○○之部分自白，證人
彭純真、韓翔宇及共犯李林峰之陳述，台灣花蓮地方法院檢察署驗斷書、相驗屍體證
明書、解剖紀錄、現場照片、模擬案發現場照片、法務部法醫研究所鑑定書、內政部
警政署刑事警察局鑑驗書、酒精測試表，扣案藤椅、沾有血跡毛髮之角木一支、方型
角材三支及甲○○、丙○○、乙○○與李林峰所著衣褲等證據，認定上訴人三人有其
事實欄所載之犯行，已詳敘所憑證據與認定之理由。對於甲○○所為於案發時已酒醉
，無殺人犯意之辯解，丙○○辯稱甲○○要其陪同向被害人理論，其打門時，角材不
小心滑落，打到被害人，乙○○辯稱伊未打被害人，於將被害人搬到外面時沾到血跡
各等語，認均係卸責之詞，不足採信；上訴人三人與李林峰間，皆有殺人不確定故意
之犯意聯絡及行為分擔，均為共同正犯，亦依調查所得證據，逐一詳予指駁及說明。
因而撤銷第一審科刑判決，改判仍論處上訴人三人共同殺人罪刑（甲○○處有期徒刑
十二年，丙○○、乙○○各處有期徒刑十年）。原判決所為論敘均與卷內證據資料相
符，其證據之取捨與證據證明力判斷職權之行使暨法則適用之論敘，從形式上觀察，
均無違背證據法則與實定法則，且已盡職權調查之能事，顯無上訴意旨所指理由不備
、違背證據法則及調查職責未盡等情事。又甲○○於警詢之供述筆錄，原判決並未採
為認定事實所憑之論據，且彭純真於偵審中已多次到庭作證，而吳純樑係因乙○○未
戴安全帽，在路上予以攔查臨檢及做酒精測試之警員，並未目睹被害人被圍毆致死之
經過，原審未為此部分無益之調查，顯無違法可言。證人吳載鼎雖曾具狀表示丙○○
不可能萌生殺意，此係其個人主觀推測之詞，原判決未於判決內就此特加說明不足採
納之理由，為單純訴訟程序上之瑕疵，對判決本旨不生任何影響，依刑事訴訟法第三
百八十條之規定，不得執為適法之第三審上訴理由。又原判決依甲○○於第一審之陳
述，暨甲○○就如何打電話向乙○○等人求助，如何持角材重擊被害人頭部等情，均
能清楚供述之事實，認定甲○○於行為時未達心神喪失或精神耗弱程度，此係事實審
法院取捨證據之職權行使，並未違背客觀存在之證據法則，亦不容任意指為違法。原
判決理由二｜(四)旨在說明丙○○之警詢筆錄係出於自由意志所為，有證據能力，因而
採為所憑證據之一，但未以其自白書為認定犯罪之證據。上訴意旨指為採證違法，乃
係對原判決本旨所生之顯然誤解，亦非適法之第三審上訴理由。其餘上訴意旨，徒憑
己意，或為單純事實上之爭執，或係對原審認事、採證之職權行使及已為判決內論斷
之事項，恣意爭辯，均非依據卷內訴訟資料具體指摘原判決如何違背法令，自不足據
以辨認原判決已具備違背法令之形式要件。應認其上訴違背法律上之程式，予以駁回
。
據上論結，應依刑事訴訟法第三百九十五條前段，判決如主文。
中      華      民      國    九十一    年      八      月      八      日
                              最高法院刑事第十二庭
                                  審判長法官  張  淳  淙
                                        法官  謝  俊  雄
                                        法官  蘇  振  堂
                                        法官  張  春  福
                                        法官  呂  丹  玉
      右正本證明與原本無異
                                              書  記  官
中      華      民      國    九十一    年      八      月     十四     日
